臺灣基隆地方法院刑事判決
  110年度易字第420號
公  訴  人  臺灣基隆地方檢察署檢察官
被      告  林明哲


選任辯護人  曾宿明律師
上列被告因妨害自由案件，經檢察官提起公訴（110年度偵字第4
475號），本院判決如下：
    主  文
林明哲無罪。
    理  由
一、公訴意旨略以：緣被告林明哲與友人李勉佑、林郁秩因質疑
    告訴人游季耕前於維修李勉佑向林郁秩借用之車牌號碼000-
    000號普通重型機車（車主為林郁秩之母潘柴芳，下稱甲車
    ）時，因維修不當，導致甲車故障，遂於民國110年6月15日
    晚間9時23分許，一同前往告訴人經營之址設基隆市○○區○○
    路00號1樓之「彗星二輪」機車行（下稱機車行）找告訴人
    理論，因機車行已屆打烊時間，且告訴人身體不適，即向被
    告等3人表示欲返家休息，被告因而心生不滿，竟基於恐嚇
    危害安全之犯意，對告訴人恫稱：「車子一定要今天立刻修
    好，不然你就死定了」等語，以此等加害生命、身體之事恐
    嚇告訴人，使告訴人聽聞後心生畏懼，致生危害於安全。因
    認被告涉犯刑法第305條之恐嚇危害安全罪嫌。
二、犯罪事實應依證據認定之，無證據不得認定犯罪事實；又不
    能證明被告犯罪者，應諭知無罪之判決，刑事訴訟法第154
    條第2項、第301條第1項分別定有明文。次按犯罪事實之認
    定，應憑真實之證據，倘證據是否真實尚欠明顯，自難以擬
    制推測之方法，為其判斷之基礎；而所謂認定犯罪事實之證
    據，係指足以認定被告確有犯罪行為之積極證據而言，該項
    證據自須適合於被告犯罪事實之認定，始得採為斷罪資料；
    且認定犯罪事實所憑之證據，雖不以直接證據為限，間接證
    據亦包括在內，然而無論直接或間接證據，其為訴訟上之證
    明，須於通常一般之人均不致有所懷疑，而得確信其為真實
    之程度者，始得據為有罪之認定（最高法院53年台上字第65
    6號、29年上字第3105號、76年台上字第4986號判例意旨參
    照）。再按刑事訴訟法第161條第1項規定：檢察官就被告犯
    罪事實，應負舉證責任，並指出證明之方法。因此，檢察官
    對於起訴之犯罪事實，應負提出證據及說服之實質舉證責任
    。倘其所提出之證據，不足為被告有罪之積極證明，或其闡
    明之證明方法，無從說服法官以形成被告有罪之心證，基於
    無罪推定之原則，自應為被告無罪判決之諭知（最高法院92
    年台上字第128號判例意旨參照）。末按告訴人之告訴，係
    以使被告受刑事訴追為目的，是其陳述是否與事實相符，仍
    應調查其他證據以資審認（最高法院52年台上字第1300號判
    例意旨參照）。
三、犯罪事實之認定，係據以確定具體的刑罰權之基礎，自須經
    嚴格之證明，故其所憑之證據不僅應具有證據能力，且須經
    合法之調查程序，否則即不得作為有罪認定之依據。倘法院
    審理之結果，認為不能證明被告犯罪，而為無罪之諭知，即
    無刑事訴訟法第154條第2項所謂「應依證據認定」之犯罪事
    實之存在。因此，同法第308條前段規定，無罪之判決書只
    須記載主文及理由。而其理由之論敘，僅須與卷存證據資料
    相符，且與經驗法則、論理法則無違即可，所使用之證據亦
    不以具有證據能力者為限，即使不具證據能力之傳聞證據，
    亦非不得資為彈劾證據使用。故無罪之判決書，就傳聞證據
    是否例外具有證據能力，本無須於理由內論敘說明（最高法
    院100年度台上字第2980號判決意旨參照）。準此，被告既
    經本院認定無罪（詳後述），即無庸再論述所援引相關證據
    之證據能力，合先敘明。
四、公訴意旨認被告涉犯上開罪嫌，無非係以被告於警詢及偵訊
    時之供述、證人即告訴人游季耕於警詢及偵訊時之證述、證
    人李勉佑、林郁秩於警詢時之證述、證人即告訴人之友郭暐
    傑、王煥鈞於偵訊時之證述、機車行之監視錄影器翻拍照片
    2張、甲車之車輛詳細資料報表1份等為其主要論據（見臺灣
    基隆地方檢察署110年度偵字第4475號卷＜下稱偵卷＞第9頁至
    第27頁、第67頁至第70頁、第81頁至第83頁）。
五、訊據被告堅決否認有何恐嚇危害安全犯行，辯稱：我當天沒
    有向告訴人說「車子一定要今天立刻修好，不然你就死定了
    」，只是講話有比較大聲、口氣不好。我那天是跟告訴人說
    ，明天要用車，可以今天修好嗎。我與李勉佑、林郁秩有叫
    告訴人先檢查，告訴人有同意，那天的修理時間大約半小時
    ，過程中我們在店裡都沒有跟告訴人發生口角，檢修結束後
    也是告訴人跟我們說不用收費等語。辯護人亦為被告之利益
    辯稱：依當日之錄音譯文，被告從未向告訴人提及上開恫嚇
    言詞，至告訴人之友人郭暐傑、王煥鈞固證稱其等斯時在現
    場且有聽聞被告口出上開言語，然其等所證與譯文內容不符
    ，真實性顯有疑義。又雙方當日發生消費糾紛在前，縱使被
    告曾口出上揭言語，然並無明確、具體之不法加害手段，且
    尚難排除被告之真意係循合法程序對告訴人提出刑事詐欺告
    訴或民事損害賠償以討回公道，雖「死定」一語難免帶有負
    面觀感，但亦屬社會大眾究責過程中常見之情緒用語，如無
    其他明確證據證明被告有欲對告訴人有不利之舉或打算，自
    不能遽認係恐嚇犯行。又自譯文內容觀之，告訴人與被告等
    3人談話之過程，未有顯露恐懼之情，故告訴人應無心生畏
    懼之情事等語，並出具當日晚間之錄音譯文1份為佐（見本
    院卷第73頁至第80頁）。經查：
　㈠被告與友人李勉佑、林郁秩因質疑告訴人前於維修李勉佑向
    林郁秩借用之甲車時，因維修不當，導致甲車故障，遂於11
    0年6月15日晚間9時23分許，一同前往告訴人經營之機車行
    找告訴人理論等節，業據被告於警詢、偵訊及本院審理時供
    承在卷（見偵卷第9頁至第11頁、第69頁至第70頁，本院卷
    第56頁至第57頁），且據告訴人於警詢、偵訊及本院審理時
    、李勉佑、林郁秩於警詢時、郭暐傑、王煥鈞於偵訊時證述
    甚明（見偵卷第13頁至第14頁、第17頁至第18頁、第21頁至
    第23頁、第67頁、第81頁至第82頁，本院卷第93頁至第103
    頁），復有機車行之監視錄影器翻拍照片2張、甲車之車輛
    詳細資料報表1份等附卷可憑（見偵卷第25頁、第27頁），
    首堪認定。
　㈡依被告出具之錄音譯文，被告從未對告訴人恫稱：「車子一
    定要今天立刻修好，不然你就死定了」等語（見本院卷第73
    頁至第80頁）。至告訴人固於本院審理時證稱：他們剛到的
    時候，李勉佑說是不是我把他車子弄壞，我說我不會這樣子
    ，我不會把人家的車子弄壞，然後我說我要借他代步車，我
    一直有重複講到這句話，然後我說我身體不太舒服，要先回
    去了，我有反覆跟他強調這件事情，但在被告提出的錄音譯
    文裡面沒有錄到這一段，此外，被告跟我講說「車子一定要
    今天立刻修好，不然你就死定了」，這句話也是沒有錄到的
    等語（見本院卷第101頁至第102頁）。然告訴人尚於本院審
    理時證稱：譯文一開始是他們3人在閒聊，這時候我已經開
    始在修車了，因為我沒有聽到，所以無法確認他們閒聊的內
    容與譯文是否相符，但是其他其他對話的內容，我確認過應
    該都沒有錯等語（見本院卷第101頁至第102頁）。故除該譯
    文開頭「林郁秩：機油、濾心、濾心油有問題」起至「林明
    哲：對，它可以跟汽車一樣」處之被告、李勉佑、林郁秩3
    人討論維修車輛價格之部分（即本院卷第73頁譯文內容第1
    行至第25行）外，其餘部分均與當時事發經過相符乙節，應
    堪認定。茲有疑義者，係被告有無於錄音開始前，對告訴人
    口出上揭言詞。
　㈢告訴人固於警詢時證稱：於110年6月15日晚間9時23分許，我
    在機車行工作，李勉佑帶了3、4名男子來我的店內，李勉佑
    向我表示之前曾經來我的店內換機車電瓶，但是電瓶現在故
    障了，並質問我是不是我用壞的，我就幫李勉佑檢查機車是
    否正常，我有向李勉佑表示新的東西可能會有瑕疵，如果經
    檢查真的壞了，我會幫他換一個新的電瓶，後來我檢查完機
    車之後發現是其他東西損壞，我告知李勉佑要把機車留下來
    檢查，我身體不太舒服要先回去休息，被告就向我表示：「
    他明天要上班，一定要現在修好，不然不要回去」，我向李
    勉佑表示我有代步車可以借其使用，李勉佑向我表示機車是
    換過電瓶才損壞的所以我應該負責，被告隨即向我表示一定
    要幫他修好，不然我就死定了，看著辦，並叫我自己想辦法
    解決。我幫李勉佑把機車維修好之後，發現不是我造成的問
    題，李勉佑就去試乘機車看有無正常，被告說後續又有問題
    要怎麼辦？李勉佑也表示後續有問題我是不是也要負責，我
    告知他們我現在要報警，他們就離開店内了，被告讓我心生
    畏懼。這次換了點火線圈加全車查修共新臺幣1,800元，我
    不敢跟他收等語（見偵卷第13頁至第15頁）。並於偵訊時證
    稱：被告要求我現在把車修好，否則我就死定了，上開言論
    讓我心生畏懼，我害怕被告會找人來砸店，或是對我不利等
    語（見偵卷第68頁）。嗣於本院審理時證稱：當天下午3點
    的時候，是李勉佑第1次到我店裡去修機車，下午5點的時候
    ，我跟李勉佑說車子修好了，之後同日晚間9時23分許，被
    告、李勉佑、林郁秩等共4、5個人到我店裡，我不太敢去看
    ，沒有去數到底幾個，我都不認識，李勉佑說車沒修好，是
    不是我用壞的，我說那不然幫他檢查一下，我說我不會這樣
    子，我不會把人家的車子弄壞，然後我說我要借他代步車，
    我一直有重複講到這句話，然後我說我身體不太舒服，要先
    回去了，我有反覆跟他強調這件事情，被告有說我今天沒有
    把車修好，我就死定了，當時王煥鈞跟郭暐傑也有在場，他
    們是我的朋友，也是來修車的，被告是在他們到場後大約1
    、2分鐘時才講我今天沒有把車修好我就死定了這句話，這
    句話讓我心生畏懼等語（見本院卷第94頁至第101頁）。然
    查：
　⒈依上揭譯文之內容，被告、李勉佑、林郁秩3人係先自行討論
    維修車輛之價格，嗣告訴人即主動向李勉佑詢問：「你說你
    騎去上班時會頓嗎？」李勉佑答以：「對，會頓，然後它發
    電的時候，你不能開燈，你開燈的話發電就完全沒有回應，
    你要把電都關了才有回應，而且它只能5000轉而已，然後立
    中柱也只能6000轉而已。」告訴人旋即表示：「先看一下傳
    動軸」。依上揭對話過程觀之，被告等人未先敘明來意，即
    逕由告訴人主動詢問其等車輛故障之情形，乍看似與常情未
    合。然李勉佑於邀集被告與林郁秩至機車行前，即曾先以LI
    NE通訊軟體向告訴人提及甲車故障之事，並與告訴人約定於
    同日將甲車送回機車行檢修乙節，業據告訴人於本院審理時
    證述明確（見本院卷第99頁至第100頁），且有上揭譯文可
    佐（見本院卷第75頁至第76頁），告訴人尚於本院審理時證
    稱：當時我可以一眼就辨識出李勉佑等語在卷（見本院卷第
    102頁）。足認告訴人於當日晚間被告等人抵達機車行前，
    即已知悉被告等人之來意，且告訴人可認出李勉佑即為先前
    送修過甲車之車主，是告訴人見被告等人到場後，於其等未
    解釋來意之情形下，即逕詢其等甲車故障狀況，尚無違常之
    處，難認上揭譯文有刻意略去雙方最初之對話經過。況被告
    等人係因消費糾紛，乃至機車行欲與告訴人討論後續處理方
    式，錄音之動機既在保全證據，自無刻意略去最初對話經過
    之必要，故堪認上揭譯文之內容即屬當日雙方完整之對話經
    過。而依上揭譯文之內容，告訴人就其身體不適欲先返家休
    息之情隻字未提，被告亦從未對告訴人稱：「車子一定要今
    天立刻修好，不然你就死定了」等語。另李勉佑於警詢時證
    稱：被告與告訴人沒有發生衝突，被告只是說話比較大聲，
    被告沒有跟告訴人說一定要幫我修好機車不然就死定了等語
    （見偵卷第18頁）；林郁秩亦於警詢時證稱：我們在場的所
    有人除了以言語跟告訴人理論外，沒有做其他事等語在卷（
    見偵卷第23頁）。故難認告訴人指訴被告當日晚間曾口出上
    開言詞乙節屬實。
　⒉另依機車行之監視錄影器翻拍照片及譯文內容所示，當日到
    場者僅有被告、李勉佑、林郁秩3人，被告亦於警詢時供稱
    ：當天除了李勉佑外，我跟林郁秩也有前往機車行，我們都
    是李勉佑找來的，李勉佑以電話聯繫我們等語（見偵卷第11
    頁），且李勉佑於警詢時證稱：當時是我、被告、林郁秩共
    3人一同前往機車行，因為我機車拋錨發不動，所以找他們
    幫忙推車一同前往機車行等語（見偵卷第18頁），林郁秩亦
    於警詢時證稱：當時一同前往機車行者有李勉佑、被告及我
    共3人，是李勉佑號召前往等語明確（見偵卷第23頁），足
    認告訴人所證當時到場者有4、5人乙節係誇大之詞。又依告
    訴人於警詢時所證，被告係於告訴人向李勉佑表示可出借代
    步車後，乃對告訴人口出上開言詞，而依上揭譯文所示，被
    告先向告訴人表示隔日需使用甲車，隨後告訴人乃提議可出
    借代步車，其後被告僅詢問告訴人維修費用，雙方未有爭吵
    （見本院卷第74頁至第75頁），益徵告訴人指訴被告恐嚇之
    情不實。至告訴人固於警詢時證稱被告等人係於其表示欲報
    警後乃離開現場、其當時因恐懼乃不敢向被告等人收取維修
    費用云云，然依卷附譯文內容所示，於告訴人維修完畢後，
    李勉佑因認被告先前口氣不佳，勸被告向告訴人道歉，然被
    告自認並無逾矩之處而不從，故最後由李勉佑代替被告向告
    訴人道歉，告訴人亦當場回以：「沒關係」，隨後被告等人
    即離開現場（見本院卷第78頁），並非告訴人揚言報警後乃
    離去；且關於維修費用部分，係告訴人主動向被告等人表示
    不在意檢查費用，最後因檢查結果係火星塞帽掉落，僅由告
    訴人將之塞回原處，並未更換零件（見本院卷第77頁至第78
    頁），而檢查費已由告訴人主動免除，是依當時磋商結果，
    被告等人本即無需支付任何費用予告訴人，告訴人嗣亦於本
    院審理時證稱：我有說我不在意檢查費用，所以不跟他們收
    檢查費等語明確（見本院卷第103頁），是難認告訴人有何
    心生畏怖之情。綜上，告訴人所證內容反覆，所為指訴具有
    上述瑕疵，自難採信。
　㈣又郭暐傑固於偵訊時證稱：當天現場有告訴人、被告、被告
    的3、4個友人，但店外另有很多我不認識的人，可能跟被告
    有關。當天告訴人身體不舒服要回家休息，但是被告等人來
    車行對告訴人說他的機車遭告訴人修壞，要求告訴人立刻修
    好，不然告訴人就死定了，講完後告訴人跟我們都非常害怕
    ，就馬上幫被告修車，但我們把車修完後，被告未付修理費
    就離開店內等語（見偵卷第81頁至第82頁）。王煥鈞則於偵
    訊時證稱：當天我聽到外面大呼小叫的聲音，之後被告就進
    來店內，說車子是被告訴人修壞的，要求告訴人今天一定要
    弄好，否則告訴人就死定了。告訴人表示他很害怕，但既然
    被告等人不讓他離開，他也只好把被告的車修好等語（見偵
    卷第82頁）。惟郭暐傑、王煥鈞係告訴人之友人乙節，業據
    告訴人於本院審理時證述在案（見本院卷第96頁），本有袒
    護、附和告訴人之高度可能性，且其等證述之內容，復與前
    揭譯文所載經過、告訴人於本院審理時之證述、李勉佑、林
    郁秩於警詢時之證述均不相符，足認郭暐傑、王煥鈞證述之
    真實性尚有疑義，不足資為告訴人證述之補強證據。
六、綜上所述，本院審酌檢察官所舉事證，並未達於通常一般之
    人均不致有所懷疑，而得確信被告涉有前揭犯行之程度，尚
    有合理之懷疑存在，揆諸首揭說明，依「罪證有疑，利於被
    告」原則，應為有利於被告之認定。本件犯罪因屬不能證明
    ，自應為被告無罪之諭知，以昭審慎。
據上論斷，應依刑事訴訟法第301條第1項，判決如主文。
本案經檢察官何治蕙提起公訴，檢察官林明志到庭執行職務。　
中　　華　　民　　國　　110 　年　　11　　月　　25　　日
                  刑事第四庭  法  官  謝昀芳
以上正本證明與原本無異。
如不服本判決，應於收受判決後20日內向本院提出上訴書狀，並
應敘述具體理由。其未敘述上訴理由者，應於上訴期間屆滿後20
日內向本院補提理由書（均須按他造當事人之人數附繕本）。「
切勿逕送上級法院」。
中　　華　　民　　國　　110 　年　　11　　月　　25　　日
                              書記官　王靜敏